【裁判字號】    97,交易,142
【裁判日期】    971222
【裁判案由】    過失傷害
【裁判全文】
臺灣雲林地方法院刑事判決             97年度交易字第142號
公  訴  人  臺灣雲林地方法院檢察署檢察官
被      告  甲○○
                    （
上列被告因過失傷害案件，經檢察官提起公訴（97年度偵字第36
49號），於本院準備程序進行中，被告就被訴事實為有罪之陳述
，本院裁定進行簡式審判程序，判決如下：
    主      文
甲○○從事業務之人，因業務上之過失傷害人，累犯，處有期徒
刑伍月，如易科罰金，以新臺幣壹仟元折算壹日。
    事實及理由
一、犯罪事實：
(一)、甲○○前於民國92年間，因公共危險案件，經臺灣臺中地方
    法院以92年度中交簡字第1643號判處有期徒刑3 月，如易科
    罰金，以銀元300 元折算1 日，於93年7 月10日縮刑期滿執
    行完畢。又於95年間，再因公共危險案件，經臺灣臺中地方
    法院以96年度沙交簡字第34號判處有期徒刑4 月，如易科罰
    金，以新臺幣1,000 元折算1 日，於96年7 月28日縮刑期滿
    執行完畢。
(二)、甲○○於97年1 月間，受友人之僱請，以駕駛自小貨車載送
    飲料至「寶貝檳榔攤」為業，為從事業務之人。於民國97年
    1 月10日晚間8 時45分許，因「寶貝檳榔攤」缺少飲料，甲○○欲外出載補飲料，而駕駛車號K4-0103 號自小貨車，自
    雲林縣斗南鎮臺一線豐五線32E 號電桿外側之寶貝檳榔攤旁
    空地，啟動欲進入臺一線公路行駛時，原應注意汽車起駛前
    應顯示方向燈，注意前後左右有無障礙或車輛行人，並應禮
    讓行進中之車輛優先通行，雖當時為夜間、無照明，但天候
    晴、路面乾燥、無障礙物，並無不能注意之情事，詎甲○○
    疏未注意及此，貿然將該上開自小貨車頭駛進機慢車道，適
    乙○○所騎乘車號為PP3-392 號重機車搭載丙○○，沿臺一
    線公路由南往北方向至前開路段，因一時閃避不及撞擊甲○○車左側門板而人車倒地，乙○○受有頭部外傷併腦震盪、
    右耳撕裂傷（2 ×1 公分）、右膝右手挫傷等傷害；丙○○
    受有右膝挫傷十字韌帶損傷、右膝右手左手肘多處擦傷、胸
    部挫傷等傷害。甲○○於肇事後，在未為任何有偵查犯罪職
    權之公務員知悉前，向前往現場處理員警自首並靜候裁判。
二、認定犯罪事實所憑證據及理由：
(一)、本案被告甲○○所犯刑法第284 條第2 項前段業務過失傷害
    罪，係死刑、無期徒刑、最輕本刑為3 年以上有期徒刑以外
    之罪，其於準備程序就前揭被訴事實為有罪之陳述，經本院
    告知簡式審判程序之旨，並聽取其與公訴人之意見後，本院
    裁定進行簡式審判程序，是本件之證據調查，依刑事訴訟法
    第273 條之2 規定，不受同法第159 條第1 項、第161 條之
    2 、第161 條之3 、第163 條之1 及第164 條至第170 條規
    定之限制，合先敘明。
(二)、上開犯罪事實，業經被告迭於本院審理時坦白承認，核與告
    訴人丙○○、乙○○於警詢時指述相符，並有道路交通事故
    現場圖、道路交通事故調查報告表(一)及(二)、財團法人天主教
    若瑟醫院97年1 月15日、97年6 月16日診斷證明書2 紙在卷
    可考。足認被告之自白，與前揭證據資料相符，應可採信。
(三)、按「行車前應注意之事項，依下列規定：六、起駛前應顯示
    方向燈，注意前後左右有無障礙或車輛行人，並應讓行進中
    之車輛行人優先通行。」道路交通安全規則第89條第1 項第
    6 款載有明文。被告領有駕駛執照，對於上開規則自有所了
    解，又本案案發處共四線道（不含機車道），中央畫設分隔
    島，有交通事故現場圖及現場照片在卷可稽，顯為車輛往來
    密集之幹道，被告自路邊駛出右轉，應更加小心謹慎，注意
    當時前後左右有無障礙或車輛行人，並應讓行進中之車輛行
    人優先通行，又因寶貝檳榔攤之掩擋，讓遵行機車優先道之
    告訴人難以防範，再參諸現場照片所示，被告駕駛之自小貨
    車已進入車道之白色實線，顯然可以看見左側來車（即告訴
    人騎乘之機車），被告仍未小心駕車，貿然自路旁駛入車道
    ，因而與告訴人2 人騎乘之機車發生撞擊，被告顯有過失，
    致告訴人2 人受有上開傷害，被告前開過失行為與告訴人受
    傷之結果間有相當因果關係，對照臺灣省嘉雲區行車事故鑑
    定委員會97年10月22日鑑定意見書認被告駕駛自小貨車，夜
    間由路旁起駛，未讓行進中車輛先行，為肇事原因，乙○○
    駕駛普通重機車，無駕事因素等語，益見被告過失責任甚明
    。
(四)、綜上所述，本案事證明確，被告犯行堪以認定，應予依法論
    。
三、論罪科刑之理由：
(一)、「刑法上所謂業務，係指個人基於其社會地位繼續反覆所執
    行之事務，包括主要業務及其附隨之準備工作與輔助事務在
    內。」最高法院89年臺上字第8075號著有判例可資參照。本
    案被告於案發時，受僱於寶貝檳榔攤，負責載補飲料等情，
    為被告於本院審理時供認屬實（參本院卷第55頁反面），足
    認被告於案發之97年1 月間，係以駕駛自小貨車載運飲料為
    業，自屬執行業務之人無疑。則核被告所為，均係犯刑法第
    284 條第2 項前段業務過失傷害罪。
(二)、被告以一過失行為，同時侵害告訴人丙○○、乙○○之個人
    法益，觸犯上開2 罪名，為想像競合犯，又比較告訴人2 人
    之傷勢，告訴人乙○○因上開傷勢共住院長達6 天，有診斷
    證明書1 紙在卷可考，情況應較為嚴重，是依刑法第55條之
    規定，從一重之過失傷害告訴人乙○○部分處斷。
(三)、被告前於92年間，因公共危險案件，經臺灣臺中地方法院以
    92年度中交簡字第1643號判處有期徒刑3 月，如易科罰金，
    以銀元300 元折算1 日，於93年7 月10日縮刑期滿執行完畢
    。又於95年間，再因公共危險案件，經臺灣臺中地方法院以
    96年度沙交簡字第34號判處有期徒刑4 月，如易科罰金，以
    新臺幣1,000 元折算1 日，於96年7 月28日縮刑期滿執行完
    畢，其受有期徒刑執行完畢，5 年內故意再犯本案有期徒刑
    以上之罪，為累犯，應依刑法第47條第1 項，規定加重其刑
    。
(四)、被告於肇事後，警員前往現場處理時，在其上開犯行未為任
    何有偵查犯罪職權之公務員知悉前，向員警坦承其為肇事人
    ，並接受裁判，有雲林縣警察局斗南分局道路交通事故肇事
    人自首情形紀錄表可稽，應依刑法第62條前段之規定減輕其
    刑，並依法先加後減。
(五)、爰審酌被告雖於本院審理時坦承犯行，略有悔意，但其有上
    開(三)所述之前科，素行不佳，駕駛車輛不知謹慎，肇事致告
    訴人2 人分別受有上開傷害，傷勢非輕，被告犯後經本院屢
    傳不到，經通緝、逮捕後始歸案接受審判，迄今也未與告訴
    人2 人達成民事損害賠償之和解，誠屬不該，再者，被告對
    本案之發生竟稱：算運氣不好，才會去撞到（參本院卷第60
    頁反面），堪見被告心存投機，不知深切檢討，兼衡被告之
    教育程度、經濟狀況等一切情狀，量處如主文所示之刑，並
    諭知易科罰金之折算標準。
四、應適用之法律：
    刑事訴訟法第273 條之1 第1 項、第299 條第1 項前段，刑
    法第284 條第2 項前段、第47條第1 項、第62條前段、第41
    條第1 項前段，刑法施行法第1 條之1 第1 項、第2 項前段
    。
本案經檢察官吳淑娟到庭執行職務。
中    華    民    國    97    年    12    月    22    日
                  刑事第五庭  法  官  藍家偉
以上正本證明與原本無異。
如不服本判決應於收受判決後10日內向本院提出上訴書狀，並應
敘述具體理由；其未敘述上訴理由者，應於上訴期間屆滿後20日
內向本院補提理由書（均須按他造當事人之人數附繕本）。「切
勿逕送上級法院」。
                              書記官  王雪招
中    華    民    國    97    年    12    月    22    日
附錄本案論罪科刑法條全文：
中華民國刑法第284 條：（過失傷害罪）
因過失傷害人者，處6 月以下有期徒刑、拘役或5 百元以下罰金
，致重傷者，處1 年以下有期徒刑、拘役或5 百元以下罰金。
從事業務之人，因業務上之過失傷害人者，處1 年以下有期徒刑
、拘役或1 千元以下罰金，致重傷者，處3 年以下有期徒刑、拘
役或2 千元以下罰金。


司法院資訊處製作；財團法人民間司法改革基金會備份。
